【裁判字號】    99,消債更,489
【裁判日期】    991203
【裁判案由】    更生事件
【裁判全文】
臺灣高雄地方法院民事裁定           99年度消債更字第489號
聲  請  人  潘品潔
上列當事人聲請消費者債務清理事件，本院裁定如下：
    主  文
更生及保全處分之聲請均駁回。
聲請費用由聲請人負擔。
   理  由
一、按「債務人不能清償債務或有不能清償之虞者，得依本條例
    所定更生或清算程序，清理其債務。」，消費者債務清理條
    例第3 條定有明文。衡以消費者與金融機構間債之關係之發
    生，係依契約自由原則及相互間之信賴為基礎，此為社會經
    濟活動得以維繫及發展之重要支柱，債務人經濟窘迫，固不
    應任其自生自滅，債權人一方之利益，仍不能因之摒棄不顧
    。是債務人於協商程序中，自應本於個人實際財產及收支狀
    況，依最大誠信原則，商討解決方案。如終究不能成立協商
    ，於聲請更生或清算時，法院審酌上開條文所謂「不能清償
    或有不能清償之虞」，自宜綜衡債務人全部收支、信用及財
    產狀況，評估是否因負擔債務，而不能維持最基本之生活條
    件；所陳報之各項花費，是否確屬必要性之支出；如曾有協
    商方案，其條件是否已無法兼顧個人生活之基本需求等情，
    為其判斷之準據。
二、聲請意旨略以：聲請人即債務人潘品潔前向金融機構辦理消
    費借貸、信用卡契約等致積欠無擔保債務計新臺幣（下同）
    1,776,782 元，因無法清償債務，乃於民國97年10月間與最
    大債權銀行台新商業銀行股份有限公司（下稱台新銀行）進
    行前置協商，但最大債權銀行以聲請人未能接受顯足負擔之
    方案，致使協商不成立，並因聲請人有不能清償之情事，復
    未經法院裁定開始清算程序或宣告破產，爰依法聲請准予裁
    定更生，並聲請就本院97年度司執字第80990 號執行事件為
    保全處分等語。
三、經查：
（一）聲請人前向各金融機構辦理消費借貸、信用卡契約等致積
      欠無擔保債務計1,661,721 元，消費者債務清理條例施行
      後，於97年10月間曾與最大債權銀行台新銀行進行前置協
      商，惟以聲請人未能接受顯足負擔之方案為由，致使協商
      不成立等情，此有財團法人金融聯合徵信中心前置協商專
      用債權人清冊及當事人綜合信用報告、前置協商不成立通
      知書等在卷可稽（卷第60-61 頁、第28頁），堪認上情屬
      實。
（二）聲請人目前任職於日月光半導體製造股份有限公司，擔任
      生產助理員工作，勞工保險投保薪資為33,300元等情，此
      有勞工保險被保險人投保資料表所得明細表、財產及收入
      狀況說明書附卷可證（卷第65頁、第9 頁），均認屬實；
      又聲請人99年1 月至9 月之收入分別為25,915元、35,345
      元、29,359元、30,326元、30,458元、49,166元、42,593
      元、36,819元、34,214元，是其99年1 月至9 月平均每月
      薪資所得約為34,911元，此有薪資單附卷可證（卷第70-7
      2 頁、第91頁），堪認屬實。是應以聲請人99年度平均月
      收入34,911元為核算其償債能力之基礎。
（三）支出部分，聲請人主張有父親潘能得受其扶養乙節，按直
      系血親相互間，互負扶養之義務，民法第1114條第1 款定
      有明文。查聲請人之父親潘能得為36年生，於90年間退保
      ，近2 年均無財產及所得資料，並患有輕度肢障等情，有
      戶籍謄本、財產歸屬及綜合所得資料清單、勞工保險被保
      險人投保資料表所得明細表、身心障礙手冊在卷可參（卷
      第15頁、第73-75 頁、第89頁、第33頁），堪認聲請人之
      父親潘能得確屬不能維持生活而需聲請人扶養，該扶養費
      用部分，參照民法第1118、1119條規定，其負扶養義務之
      程度，亦應考量其目前身負債務之窘境，所負擔之扶養義
      務能力，自非比一般，是本院認應以98年度綜合所得稅受
      扶養人每人免稅額82,000元計算，其每人每月扶養費用為
      6,833 元【計算式：82,000÷12=6,833，元以下4 捨5 入
      】，則聲請人與弟弟潘泰安、妹妹潘如觀共同分擔結果，
      聲請人所需負擔父親扶養費用合計為2,278 元【計算式：
      6,833 ×1 ÷3=2,278 ，元以下4 捨5 入】。至聲請人個
      人日常生活必要費用部分，審酌聲請人負債之現況，基於
      社會經濟活動之互賴及誠信，該日常生活所需費用，自應
      節制開支，不得有超越一般人最低生活標準之享受，否則
      反失衡平，本院參酌內政部社會司所公告歷年最低生活費
      一覽表，99年度高雄市每人每月最低生活費標準為11,309
      元，則聲請人每月最低生活費除有特殊情形並有證據證明
      者外，自宜以此為度，始得認係必要支出。按上開核算標
      準係內政部社會司依社會救助法第4 條規定所制訂，權衡
      各區域一般人最近一年每月平均消費，再以該數額之百分
      之60計算每人每月最低生活費標準，業已包含日常生活各
      項基本花費，故聲請人另陳報房屋租金部分，即不得另予
      列計，附此敘明。
四、綜上所述，依聲請人平均每月收入34,911元為核算基礎，扣
    除個人日常生活所需之必要費用11,309元，及扶養父親2,27
    8 元後，其餘額為21,324元【計算式：34,911－11,309－2,
    278=21,324】，而聲請人負債總額為1,661,721 元，以上開
    餘額按月攤還結果，如不計利息，僅須約6 年之期間即可清
    償完畢，審酌聲請人為67年次，正值青壯，距法定強制退休
    之年齡尚有33年，一般可預期尚有33年收入之職業生涯，力
    能逐期償還所欠債務，自難認聲請人有不能清償債務或不能
    清償之虞。準此，聲請人既不合於更生之法定要件，本件聲
    請即無理由，自應予駁回。又本件更生之聲請既經駁回，則
    聲請人聲請之保全處分，即失所附麗，應併予駁回。
五、據上論結，本件聲請為無理由，依消費者債務清理條例第11
    條第1 項、第8 條前段，裁定如主文。
中    華    民    國     99    年    12    月    3    日
                 民事庭     法      官  邱泰錄
以上正本證明與原本無異。
如不服本裁定，應於送達後10日內向本院提出抗告狀，並繳納裁
判費新台幣1,000 元。
中    華    民    國     99    年    12    月    3    日
                                書記官  梁竫

司法院資訊處製作；財團法人民間司法改革基金會備份。
